臺灣高等法院臺南分院刑事判決　　　 94年度交上易字第503號
　上　訴　人　臺灣臺南地方法院檢察署檢察官
　被　　　告　丙○○
上列上訴人因被告過失致死案件，不服臺灣臺南地方法院九十四
年度交訴字第四七號中華民國九十四年八月十七日第一審判決（
起訴案號：臺灣臺南地方法院檢察署九十四年度偵字第一四五五
號），提起上訴，本院判決如下：
    主  文
原判決撤銷。
丙○○因過失致人於死，處有期徒刑陸月，如易科罰金，以參佰
元折算壹日。
    事  實
一、丙○○於民國93年10月4日凌晨5時10分許，駕駛車牌號碼Ｕ
    Ｐ—7492號自用小貨車，沿臺南市○○路○段外側快車道由
    西往東方向行駛，途經健康路二段與夏林路之交岔路口時，
    理應注意汽車行駛時，駕駛人應注意車前狀況，並隨時採取
    必要之安全措施，而依當時天氣晴朗、路面乾燥、無缺陷、
    亦無障礙物，且視距良好等情，客觀上亦無不能注意之情事
    ，其能注意，竟疏未注意該處設有行車管制號誌之交岔路口
    ，可能會有車輛橫彎駛出之車前狀況，於起步時未保持隨時
    可以煞停之安全措施，即貿然前行，適有杜林雪也騎乘腳踏
    車，沿夏林路由北向南方向行駛，進入該肇事路口，亦疏未
    注意車前狀況，往前騎乘，致丙○○發現杜林雪也所騎乘之
    腳踏車時，避煞不及，其所駕駛之自用小貨車乃與杜林雪也
    所騎乘之腳踏車發生碰撞，並造成杜林雪也人車倒地後，受
    有頭部撞傷顱骨骨折併內出血，經送醫急救，延至翌（5 ）
    日凌晨1時15分許，不治死亡。丙○○於肇事後，犯罪未被
    有偵查權之公務員或機關發覺前，即向到場處理之臺南市警
    察局第六分局警員黃武隆表明係肇事車輛之駕駛人而自首接
    受裁判。
二、案經臺南市警察局第六分局報請臺灣臺南地方法院檢察署檢
    察官偵查起訴。
    理  由
一、訊據被告丙○○對上開事實，業經其在警訊、偵訊、原審及
    本院審理時，坦白承認（詳相驗卷93年10月5日之警訊及偵
    訊筆錄、原審卷第22頁至第26頁、第38頁、第48頁至第50頁
    ），核與被害人家屬甲○○之指訴情節相符，並有道路交通
    事故現場圖暨調查報告表計三紙、道路交通事故現場蒐證照
    片二十幀附卷可按，而被害人杜林雪也確因本次肇事致頭部
    撞傷顱骨骨折併內出血，經送醫不治死亡，復經檢察官督同
    法醫師相驗無誤，有臺南市立醫院法醫參考病歷摘要表、臺
    灣臺南地方法院檢察署之勘驗筆錄、驗斷書、相驗屍體證明
    書各一份等項為證。
二、按汽車行駛時，駕駛人應注意車前狀況，並隨時採取必要之
    安全措施，道路交通安全規則第九四條第三項定有明文。被
    告丙○○係經正常程序考領駕駛執照，為有駕駛經驗之人，
    對於上開道路交通安全規則自知之，為其應注意之事項，且
    依肇事當時天候晴、日間自然光線、柏油路面、路面乾燥、
    無缺陷、無障礙物、視距良好等情，有前開道路交通事故調
    查報告表可考，足見依當時狀況被告客觀上並無不能注意之
    情狀，竟在設有行車管制號誌之交岔路口，疏未注意車前狀
    況，因而肇事，致被害人受有事實欄所示之傷害，經送醫急
    救不治死亡，可見被告於本件車禍確有違反上述道路交通安
    全規則而有過失至明。本案經送請臺灣省嘉雲區車輛行車事
    故鑑定委員會鑑定結果亦認：「丙○○駕駛自用小貨車，行
    經設有行車管制號誌肇事岔路口，未注意車前狀況，未讓前
    一時相已先入路口腳踏車先行，為肇事主因，杜林雪也騎乘
    腳踏車，行經設有行車管制號誌肇事岔路口未注意車前路口
    號誌時相轉換，通過路口，為肇事次因，有93年12月23日南
    鑑字第0935902356號函附卷可按（附於相驗卷）。被害人係
    因本件車禍而死亡，已如前述，其與被告之過失行為間，顯
    有相當因果關係。被告丙○○駕駛自用小貨車疏未注意車前
    狀況之過失駕駛行為，與被害人杜林雪也騎乘腳踏車疏未注
    意車前狀況之駕駛行為，同為本件車禍之肇事原因，然被告
    之上述過失既與被害人之過失，併合而為本件車禍之肇事原
    因，則被害人之過失或可供為對被告量刑時之斟酌，但被告
    之刑責，則不能因此相抵而獲得免除，併此敘明。
三、查被告因過失致人於死，核被告其所為，係犯刑法第二七六
    條第一項之過失致人於死罪。又被告丙○○於肇事後，犯罪
    未被有偵查權之公務員或機關發覺其為犯嫌前，即向據報到
    場處理之臺南市警察局第六分局警員表明係肇事車輛之駕駛
    人而自首，並進而接受裁判乙節，有卷附之肇事人自首情形
    紀錄表一紙載明可佐，被告行為合乎自首之要件，應依刑法
    第六二條前段之規定減輕其刑。
四、原審認被告罪證明確，予以論罪科刑，固非無見，惟查本件
    被害人杜林雪也騎乘腳踏車，沿夏林路係由北向南方向行駛
    ，原審誤認係由南向北方向行駛，其事實之認定，顯有錯誤
    ，公訴人上訴意旨，認原審量刑太輕，指摘判決不當，固無
    可取，但原判決既有前述可議之處，即屬無可維持，應由本
    院撤銷改判，爰審酌被告之生活狀況、品行、智識程度、其
    過失駕駛行為造成被害人死亡之嚴重後果、又其上開疏未注
    意車前狀況之過失駕駛行為，與被害人疏未注意車前狀況之
    駕駛行為，同為本件車禍之肇事原因，被告之過失程度，經
    核亦非輕微、而其肇事後雖未與被害人家屬就民事賠償事宜
    達成和解，惟被害人之子甲○○於原審審理時陳稱：其母親
    有3位子女，目前3人對和解金額並無共識，無法委任一人出
    面與被告洽談和解，第一次和解時，渠等要求被告賠償三百
    六十萬元，而被告只願意賠償一百三十六萬元，嗣後被告願
    意提高至二百一十萬元等語（詳原審卷38頁），顯見被告確
    有和解之誠意，且其犯後業已坦承犯行，事後深具悔意，態
    度尚稱良好等一切情狀，量處有期徒刑六月，並諭知易科罰
    金以三百元折算一日，以資懲儆。
五、據上論斷，應依刑事訴訟法第三六九條第一項前段、第三六
    四條、第二九九條第一項前段、刑法第二七六條第一項、第
    六二條前段、第四一條第一項前段、罰金罰鍰提高標準條例
    第一條前段、第二條，判決如主文。
本案經檢察官乙○○到庭執行職務。
中　　華　　民　　國　　94　　年　　11　　月　　10　　日
                  刑事第五庭    審判長法　官 楊明章
                                      法　官 吳森豐
                                      法　官 戴勝利
以上正本證明與原本無異。
不得上訴。
　　　　　　　　　　　　　　　　　　　書記官 李珍鳳
中　　華　　民　　國　　94　　年　　11　　月　　11　　日
附錄：本判決論罪科刑法條：
刑法第276條第1項：因過失致人於死者，處二年以下有期徒刑，
                  拘役或二千元以下罰金。
